【裁判字號】    95,抗,1188
【裁判日期】    950831
【裁判案由】    拆屋還地等
【裁判全文】
臺灣高等法院民事裁定                  95年度抗字第1188號
抗  告  人  甲○○
            王廷傑
            羅世木
            吳添斛
上列抗告人因與相對人台北縣蘆洲市公所等間拆屋還地等事件，
對於中華民國95年7月31日臺灣板橋地方法院94年度重訴字第340
號所為裁定提起抗告，本院裁定如下：
    主  文
原裁定關於核定訴訟標的價額部分廢棄。
抗告人甲○○訴訟標的價額核定為新台幣捌拾伍萬柒仟壹佰零玖
元。
抗告人王廷傑訴訟標的價額核定為新台幣捌拾伍萬肆仟伍佰伍拾
參元。
抗告人羅世木訴訟標的價額核定為新台幣捌拾伍萬陸仟肆佰柒拾
元。
抗告人吳添斛訴訟標的價額核定為新台幣貳佰貳拾萬玖仟捌佰參
拾參元。
抗告費用由相對人負擔。
    理  由
一、按訴訟標的之價額，由法院核定；又核定訴訟標的之價額，
    以起訴時之交易價額為準；又以一訴附帶請求其孳息、損害
    賠償、違約金或費用者，不併算其價額，民事訴訟法第77條
    之1第1項、第2項前段、第77條之2分別定有明文。又請求將
    土地上之房屋拆除並交還土地之訴，係以土地之交還請求權
    為訴訟標的，其訴訟標的之價額應以土地之價額為準，房屋
    之價額不包括在內。
二、本件相對人請求抗告人拆屋還地等事件，經原審判命：(一)抗
    告人甲○○與陳蘭珍應將如原判決附圖所示坐落於台北縣蘆
    洲市○○段第55號土地上面積為1樓13.42平方公尺、2樓13.
    42平方公尺之建物，即門牌號碼為台北縣蘆洲市○○路69巷
    5 號房屋拆除，並將土地返還相對人。並應共同給付相對人
    新台幣（下同）123,240元，及自94年9月22日起，至清償日
    止，按週年利率5%計算之利息，暨自94年9 月22日起，至返
    還前開占有土地之日止，按月給付相對人2,054 元。(二)抗告
    人王廷傑與王陳素珍應將如附圖所示坐落於台北縣蘆洲市○
    ○段第55號土地上面積為1樓13.38平方公尺、2樓13.38平方
    公尺之建物，即門牌號碼為台北縣蘆洲市○○路69巷3 號房
    屋拆除，並將土地返還相對人。並應共同給付相對人122,88
    0元，及自94年10月4日起，至清償日止，按週年利率5%計算
    之利息，暨自94年10月4 日起，至返還前開占有土地之日止
    ，按月給付相對人2,048 元。(三)抗告人羅世木應將如附圖所
    示坐落於台北縣蘆洲市○○段第55號土地上面積為13.41 平
    方公尺之建物，即門牌號碼為台北縣蘆洲市○○路69巷1 號
    房屋拆除，並將土地返還相對人。並應給付相對人61,560元
    ，及自94年10月4 日起，至清償日止，按週年利率5%計算之
    利息，暨自94年10月4 日起，至返還前開占有土地之日止，
    按月給付相對人1,026 元。(四)抗告人吳添斛與吳王瓊華、吳
    盈翰、吳盈龍應將如附圖所示坐落於台北縣蘆洲市○○段第
    55號土地上面積為1樓34.6平方公尺、2樓20.06 平方公尺之
    建物，即門牌號碼為台北縣蘆洲市○○路69巷4 號房屋拆除
    ，並將土地返還相對人。並應共同給付相對人251,040 元，
    及自94年10月4 日起，至清償日止，按週年利率5%計算之利
    息，暨自94年10月4 日起，至返還前開占有土地之日止，按
    月給付相對人4,184 元。抗告人對於原審所為上開不利於其
    之判決部分提起上訴，經核此部分之訴訟標的價額（即第二
    審上訴利益）為：
  (一)就原審判命抗告人甲○○、王廷傑、羅世木、吳添斛應分別
    將門牌號碼為台北縣蘆洲市○○路69巷5號、3號、1號、4號
    建物拆除後，返還該部分基地予相對人部分，相對人就此部
    分請求獲致勝訴判決，所可能獲得之利益應為該部分土地之
    價值，是其訴訟標的價額應以該部分土地於起訴時之交易價
    額為準。查依上開土地複丈成果圖及土地登記謄本所示，該
    部分土地面積依序為13.42 平方公尺（5號建物）、13.38平
    方公尺（3 號建物）、13.41平方公尺（1號建物）、34.6平
    方公尺（4 號建物），系爭土地於94年9月1日時之公告現值
    為每平方公尺63,868元（見原審(一)卷10頁），是此部分之訴
    訟標的價額依序為857,109元（四捨五入，計算方式為：63,
    868元×13.42＝857,109元，即5 號建物）、854,553元（計
    算方式為：63,868元×13.38＝854,553元，即 3號建物）、
    856,470元（計算方式為：63,868元×13.41＝856,470 元，
    即1號建物）、2,209,833元（計算方式為：63,868元×34.6
    ＝2,209,833元，即4號建物）。
  (二)就原審判命抗告人給付金錢部分，乃係就相對人依民法第17
    9 條規定，請求抗告人返還無權占有上開土地之不當得利賠
    償所為判決（見原判決第19至22頁），經核相對人此部分之
    請求，係本於上述拆屋還地之請求所為附帶請求損害賠償，
    依首揭規定，不併算此部分之價額。
  (三)綜上所述，本件抗告人甲○○、王廷傑、羅世木、吳添斛上
    訴上訴第二審之訴訟標的價額（即上訴利益）依序為857,10
    9元、854,553元、856,470元、2,209,833元。原裁定就本件
    訴訟標的價額分別核定為1,837,457元、1,831,988元、918,
    030元、3,742,065元即屬有誤，應予廢棄改判如主文所示。
    （原裁定關於核定訴訟標的價額部分既經廢棄，則命抗告人
    繳納第二審裁判費之金額即非正確，是抗告人得俟本件裁定
    確定後，再依確定裁定所核定之訴訟標的價額計算第二審裁
    判費繳納之，併此敘明。）
三、據上論結，本件抗告為有理由，裁定如主文。
中    華    民    國    95    年    8    月    31    日
                    民事第五庭
                        審判長法  官  林丁寶
                              法  官  陳博享
                              法  官  蔡芳齡
正本係照原本作成。
本裁定除以適用法規顯有錯誤為理由，並經本院許可外，不得再
抗告。如提起再抗告，應於收受後10日內委任律師為訴訟代理人
向本院提出再抗告狀。並繳納再抗告費新台幣１千元。
甲○○、王廷傑、羅世木不得再抗告。
中    華    民    國    95    年    9     月    5     日
                               書記官  蔡錦輝


司法院資訊處製作；財團法人民間司法改革基金會備份。
